臺灣彰化地方法院交通事件裁定　　　 100年度交聲字第1278號
原處分機關　交通部公路總局臺中區監理所彰化監理站
異　議　人
即受處分人　陳天賦
上列異議人即受處分人因違反道路交通管理處罰條例事件，對於
交通部公路總局臺中區監理所彰化監理站於民國100年10月3日所
為之處分（原處分案號：彰監四字第裁64-I00000000號）聲明異
議，本院裁定如下：
   主  文
異議駁回。
   理  由
一、原處分意旨略以：異議人即受處分人陳天賦（下稱受處分人
    ）於民國100年8月23日16時48分許，駕駛車牌號碼9299-D2
    號自小客車，在彰化縣二水鄉○○路○段353號前，因「汽車
    駕駛人行車速度，超過規定之最高時速20公里以上未滿40公
    里」之違規行為，為彰化縣警察局田中分局員警以其有違反
    道路交通管理處罰條例第40條規定之行為，掣開舉發違反道
    路交通管理事件通知單（單號：彰警交字第I00000000號）
    舉發。原處分機關查受處分人違規屬實，遂於100年10月3日
    以彰監四字第裁64-I00000000號裁決書，裁處罰鍰新臺幣（
    下同）1800元，並記違規點數1點，於法應無不合等語。
二、聲明異議意旨略以：舉發機關表示距離舉發違規地點前約
    400公尺處設有測速照相警示標誌，惟實際上測速照相警示
    標誌設置地點與舉發違規地點距離達約1公里，與舉發機關
    上開說詞顯非相符。又測速照相警示標誌設置地點距離舉發
    違規地點過遠亦違反道路交通管理處罰條例第7之2條第3項
    警示標誌須「明顯標示」之規定，故原裁罰顯有瑕疵，爰依
    法聲明異議等語。
三、按汽車駕駛人，行車速度，超過規定之最高時速，或低於規
    定之最低時速，除有超過規定之最高時速60公里以上之情形
    外，處1200元以上2400元以下罰鍰，並記違規點數1點，道
    路交通管理處罰條例第40條、第63條第1項第1款定有明文。
    次按汽車駕駛人之行為有經以科學儀器取得證據資料證明其
    行為違規，當場不能或不宜攔截製單舉發者，得逕行舉發；
    前項第7款之科學儀器應採固定式，並定期於網站公布其設
    置地點，但汽車駕駛人之行為屬行車速度超過規定之最高速
    限或低於規定之最低速限者，不在此限；對於前項第9款之
    違規行為，採用固定或非固定式科學儀器取得證據資料證明
    者，於一般道路須至少於100公尺，於高速公路、快速公路
    須至少於300公尺前，明顯標示之，道路交通管理處罰條例
    第7條之2第1項第7款、第2項第9款、第3項亦定有明文。再
    按道路交通管理處罰條例第7條之2規定係於94年12月28日修
    正，該條明定以科學儀器採證取締超速時，一般道路至少於
    100公尺前，而高速道路、快速公路至少於300公尺前，應樹
    立明顯標示警示駕駛人，係在使國家公權力之行使合理化，
    符合正當法律程序，避免交通執法之爭議。故此一明文規定
    ，係防止人民之權利遭受突襲，且立法者考量一般道路與高
    速道路之行車速度有別，故分別制訂至少於100公尺、300公
    尺之規定。準此可知本條之立法意旨旨在「避免人民權利遭
    受突襲」，並使國家公權力行使符合正當法律程序。故立法
    者以100公尺、300公尺為最低之距離限制，係使駕駛人能有
    足夠之反應時間；據上，立法者雖未就警示標示設置之最高
    距離制訂明確數據之限制，但依上開立法意旨，自應以避免
    突襲人民權利之適當距離為原則（臺灣高等法院臺南分院99
    年度交抗字第218號裁定可資參照）。
四、經查：
（一）本件受處分人駕駛車牌號碼9299-D2號自小客車，於100
      年8月23日16時48分許，行經彰化縣二水鄉○○路○段353
      號前，因「行速50公里，限速70公里，超速20公里」之違
      規行為，經彰化縣警察局田中分局依法掣單舉發，並由原
      處分機關依違反道路交通管理處罰條例與道路交通管理事
      件統一裁罰標準及處理細則之規定，裁處1800元罰鍰並記
      違規點數1點等情，有彰化縣警察局田中分局前開舉發違
      反交通管理事件通知單、100年9月7日田警分五字第
      1000016266號函及原處分機關前開裁決書各1紙在卷可稽
      ，亦為受處分人所不爭執，此部分事實堪予認定。
（二）受處分人雖以舉發機關於100年9月7日田警分五字第10000
      16266號函中所表示之舉發違規地點與設置測速照相警示
      標誌地點距離與實際上之距離不符，是該舉發顯有瑕疵等
      詞置辯，然據舉發機關檢陳本院之本件交通違規事件舉發
      現場圖及蒐證光碟之內容顯示，黃底黑字，寫有「前有測
      速照相，請減速慢行」之測速照相警示標誌設置地點與舉
      發違規地點距離確實約為1.3公里，惟於測速照相警示標
      誌設置地點與舉發違規地點中間，尚有一速限50公里之圓
      形警告標誌，且距離舉發違規地點約400公尺等情，為受
      處分人於本院訊問時所不爭執（見本院訊問筆錄第2頁）
      ，是舉發機關雖於前開函文中表示：「經查本分局員警在
      執行本項勤務時，該執勤地點前約400公尺設置有固定式
      『前有測速照相請減速慢行』、『多事故路段請減速慢行
      』及『限速50』警示標誌」，惟此應係指舉發違規地點前
      約400公尺處設置有限速50之警示標誌而言，是尚難據此
      即認舉發機關函文內容有虛偽不實之情事。再者，道路交
      通管理處罰條例第7條之2第3項既已明文規定一般道路「
      至少」於100公尺前，應樹立明顯標示警示駕駛人，即表
      示立法者係以100公尺為最低之距離限制。從而，若警告
      標誌與科學儀器設置之距離不足上開應具備之距離，始屬
      違反上述規範。而本件不論是「前有測速照相請減速慢行
      」警示標誌，抑或是「限速50」警示標誌，皆有符合「在
      一般道路100公尺前，明顯標示之要求」，是縱使測速照
      相警示標誌距離舉發違規地點已超過400公尺，亦難謂該
      項設置有違道路交通管理處罰條例第7條之2第3項規定，
      是受處分人前開所辯，洵不足採。
（三）受處分人復辯稱舉發違規地點與測速照相警示標誌設置地
      點距離過遠，與道路交通管理處罰條例第7條之2第3項須
      明顯標示之規定有違云云。惟本件主管機關於測速照相之
      施測地點前1.3公里設立有固定式警示標誌，符合道路交
      通管理處罰條例第7條之2第3項100公尺最低距離限制，已
      如前述。至於測速照相施測地點與固定式警示標誌之距離
      ，以何長度為宜？係權責機關依該路段經統計之肇事率、
      是否為民眾檢舉之飆車路段及道路特性，例如道路地形、
      路段特性等因素綜合考量，尚難為統一之距離規劃，則依
      前開法令之規定，只要符合該條立法意旨之「避免人民權
      利遭受突襲」，並使「國家公權力行使符合正當法律程序
      」，上開因素應可作為警示標誌設置地點是否合理之判斷
      標準。查本件測速照相警示標示設置地點與舉發違規地點
      間為一行車順暢之彎道，且除了接近舉發違規地點處有一
      交通號誌外，並無道路施工等妨礙駕駛人順暢行駛之障礙
      物，本件受處分人違規時，駕駛時速70公里（即70000公
      尺），其平均每秒（1小時即3600秒）可行進約19公尺，
      則1.3公里（即1300公尺）之距離，僅需約68秒即可到達
      ，該時間依一般人之智慮常識及記憶程度，應不可能於如
      此短暫之時間內即忘卻所見所知之事，可徵該警示標誌之
      設置地點應仍屬駕駛人合理期待之設置範圍內。準此，受
      處分人於此時間內對於先前所見之警告標示應可保有相當
      之注意，在此距離內對之取締超速違規，尚不至於因距離
      過遠，而對於受處分人之權利造成突襲，即此等距離尚難
      謂非在受處分人所能預見之範圍內，故受處分人此部分所
      辯，亦無可採。
（四）此外，道路主管機關於法令授權範圍內，基於權責對於各
      項行政措施，包括道路設計、交通號誌、標誌、標線之設
      置、更動，為具體裁量、規劃，以求達成道路充分有效能
      利用、維持交通秩序、保障道路使用人往來便利與安全之
      行政目的，除有違背法令或明顯矛盾、錯誤，縱司法機關
      亦不得涉入此行政權核心領域。民眾對於行政機關具體行
      政措施如有意見，應循正當管道向行政機關反應，而非由
      民眾自行主觀認定是項措施是否合理、妥當，且在行政機
      關有所更異前，對於現有之交通標線、標誌、號誌仍應共
      同遵守，以建立行車秩序。是本件測速照相警示標誌之設
      置縱有受處分人所述缺失，受處分人亦應循行政機關反應
      途徑提出建議，在此之前，受處分人仍有遵守該處告示牌
      之義務，尚不得因此解免其違規責任。
五、綜上所述，受處分人確於前揭時、地，駕駛車牌號碼9299-D
    2號自小客車，有「汽車駕駛人行車速度，超過規定最高速
    限20公里以上未滿40公里」之違規行為，從而原處分機關依
    道路交通管理處罰條例第40條規定，裁處異議人罰鍰1800元
    ，並依同條例第63條第1項第1款規定記異議人違規點數1點
    ，核無違誤，本件聲明異議為無理由，應予駁回。
六、據上論斷，應依道路交通管理處罰條例第87條第2項、道路
    交通事件處理辦法第18條，裁定如主文。
中    華    民    國   100    年    12    月    21    日
                        交通法庭      法  官   張佳燉
以上正本證明與原本無異。
如不服本裁定，應於裁定送達後5日內向本院提出抗告狀（應附
繕本）。
中    華    民    國   100    年    12    月    21    日
                                      書記官   黃當易